【裁判字號】    98,訴,802
【裁判日期】    980818
【裁判案由】    偽證
【裁判全文】
臺灣高雄地方法院刑事判決               98年度訴字第802號
公  訴  人  臺灣高雄地方法院檢察署檢察官
被      告  甲○○
                    （另案現於臺灣高雄第二監獄執行中）
上列被告因偽證案件，經檢察官提起公訴（98年度偵字第10409
號），本院判決如下：
    主  文
甲○○無罪。
    理  由
一、公訴意旨略以：被告甲○○基於偽證之故意，於民國97年9
    月24日上午10時13分許，在臺灣高雄地方法院檢察署（下稱
    高雄地檢署）偵查庭，於檢察官就其所涉販賣毒品案件（97
    年度偵字第23245 、24929 號）之毒品來源為調查時，經檢
    察官命其供前具結，並告以偽證之處罰後，竟虛偽證稱係向
    另案被告王綜焱（業經高雄地檢署檢察官以97年度偵字第
    29558 號為不起訴處分）販入第二級毒品甲基安非他命，即
    於檢察官訊問：「通訊譯文是否你向王綜焱販入安非他命？
    」及「是否在7 月21日晚上10點53分與忠仔於馬卡道路靠近
    中華路橋下交易？」等有關另案被告王綜焱是否販賣第二級
    毒品甲基安非他命之重要關係事項，仍為虛偽證稱：是向王
    綜炎販入安非他命云云。嗣被告就上情於本院97年度訴字第
    1551號案審理中翻異前詞改稱：97年7 月21日晚上9 時28分
    確實有打電話給王綜焱，但通訊監察譯文是錯誤的，我是跟
    王綜焱說：『沒得吸了』（台語），不是『沒得出了』，而
    3 個是3 錢的意思，後來我到了高雄巿左營區○○路橋下馬
    卡道路上，王綜焱說他那邊沒有東西，所以並未買到毒品等
    語，因認被告涉犯刑法第168 條之偽證罪嫌。
二、按犯罪事實應依證據認定之，無證據不得認定犯罪事實；不
    能證明被告犯罪者，應諭知無罪之判決，刑事訴訟法第154
    條第2 項、第301 條第1 項分別定有明文。次按認定不利於
    被告之證據須依積極證據，苟積極證據不足為不利於被告事
    實之認定，即應為有利被告之認定，更不必有何有利之證據
    ；又犯罪事實之認定，應憑證據，如無相當之證據，或證據
    不足以證明，自不得以推測或擬制之方法，以為裁判之基礎
    。再者，依刑事訴訟法第161 條第1 項規定，檢察官對於起
    訴之犯罪事實，仍應負提出證據及說服之實質舉證責任，尚
    其所提出之證據，不足為被告有罪之積極證明，或其指出證
    明之方法，無從說服法院以形成被告有罪之心證，基於無罪
    推定之原則，自應為被告無罪判決之諭知（最高法院30年上
    字第816 號、40年台上字第86號、92年台上字第128 號判例
    可資參照）。
三、公訴人認被告甲○○涉犯偽證罪嫌，無非係以(1)、被告在高
    雄地檢署97年度偵字第23245 號、第24929 號其本身涉犯違
    反毒品危害防制條例案件偵查中，於97年9 月24日上午10時
    13分許，檢察官就其毒品來源調查訊問時，以證人身分所為
    之證述及結文；(2)、被告在本院95年度訴字第1551號被告被
    訴販賣毒品案件中，於98年1 月7 日審理時所為之供述及該
    案刑事判決為其主要論據。訊據被告甲○○對於在高雄地檢
    署97年度偵字第23425 號、第24929 號其本身涉犯違反毒品
    危害防制條例案件偵查中，於97年9 月24日檢察官就其毒品
    來源調查時，有以證人身分供前具結之事實，固不否認，惟
    堅詞否認有何虛偽陳述之犯行。辯稱：當時我是向檢察官說
    要去向王綜焱買甲基安非他命，但是沒有買到我就走了，97
    年9 月24日偵查筆錄之內容與我當天陳述之內容不符，並無
    虛偽陳述等語。
四、經查：
(一)、證據能力部分：
  1.按筆錄內所載之被告之陳述與錄音或錄影之內容不符者，除
    有急迫情形，並記明筆錄者外，其不符部分不得作為證據，
    刑事訴訟法第100 條之1 第2 項定有明文。又刑事訴訟法第
    100 條之1 、第100 條之2 準用第100 條之1等 規定，係刑
    事立法者針對法官、檢察官於訊問被告，司法警察官或司法
    警察於詢問犯罪嫌疑人時，為建立訊（詢）問筆錄之公信力
    ，並擔保訊（詢）問之合法正當，及筆錄所載內容與其陳述
    相符之目的性考量，課以國家偵、審或調查機關附加錄音、
    錄影義務負擔之規定。而同法第196 條之1 第1 項規定司法
    警察官、司法警察於調查犯罪情形時，得詢問證人，惟第2
    項規定所逐一列明準用之有關條文，其中第100 條之1 及第
    100 條之2 並未在準用之列。本法對於證人於審判中為陳述
    ，既於第44條之1 第1 項明文規定應予錄音或錄影，然於檢
    察官訊問證人，及於司法警察官、司法警察詢問證人時，則
    無必須錄音或錄影之明文，此應屬立法上之疏漏。是以，檢
    察官於訊問證人，或司法警察官、司法警察於詢問證人時，
    如仍予以錄音或錄影，自非法所懸禁。倘遇有筆錄與錄音、
    錄影之內容不相符者，宜解為類推適用刑事訴訟法第100 條
    之1 第2 項之規定，對該不符部分之筆錄，排除其證據能力
    （最高法院96年度台上字第4922號、第6168號判決可資參照
    ）。
  2.本件被告主張於97年9 月24日上午10時13分許，以證人身分
    在高雄地檢署偵查庭所為之陳述，與卷附偵查筆錄記載有部
    分不符之情形，經本院當庭播放該偵訊光碟勘驗結果，被告
    回答之內容與卷附之偵查筆錄一致，惟檢察官詢問：「是否
    在7 月21日晚上10時53分，與忠仔在馬卡道路靠近中華路橋
    下交易？」一節，被告係答以：「去的時候，他（即王綜焱
    ）說沒有東西」等語，此有本院98年6 月16日勘驗筆錄在卷
    可按（見本院卷(一)第36、37頁），足認上開偵查筆錄，對於
    案情有關之重要事項，核與被告於偵查中之陳述確有不符之
    處。揆諸前開說明，其不符部分之筆錄記載自不得作為證據
    ，應以本院當庭勘驗之內容，作為被告於偵查中以證人身分
    所為供述之內容。
(二)、次按刑法第168 條之偽證罪，係以證人、鑑定人、通譯於執
    行審判職務之公署審判時或於檢察官偵查時，於案情有重要
    關係之事項，供前或供後具結，而為虛偽之陳述為其構成要
    件。本件檢察官雖以被告於97年9 月24日之偵查筆錄內容，
    認被告於上開偵查中之證述述顯係出於虛偽一節，然被告於
    97年9 月27日之偵查筆錄經本院當庭播放偵查光碟勘驗後，
    因該份筆錄所載內容與該次偵查時之錄音光碟內容確有不符
    之處，而認其不符部分之筆錄記載不得作為證據一節，業經
    認定如前，是應以本院當庭勘驗之內容，作為被告於偵查中
    ，以證人身分所為供述之內容。而依本院勘驗該次偵訊錄音
    光碟結果，被告於97年9 月24日上午10時13分許，在高雄地
    檢署偵查庭，於檢察官就其所涉販賣毒品案件之毒品來源為
    調查時，係證稱：「（問：剛才提示的通訊譯文是否你向王
    綜焱販入安非他命？）是。」、「（是否在97年21日晚上10
    時53分與忠仔於馬卡道路靠近中華路橋交易？）是，去的時
    候，他說沒有東西」、「譯文中3 個是指3 錢」等語，此有
    上開偵查筆錄、結文及本院勘驗筆錄在卷可按；嗣於其被訴
    販賣毒品案件（本院97年度訴字第1551號）本院審理時，以
    被告身分供稱：97年7 月21日晚上9 時28分確實有打電話給
    王綜焱，但通訊監察譯文是錯誤的，我是跟王綜焱說「沒得
    吸了」（台語），不是「沒得出了」，後來到約定地點，王
    綜焱說他那邊沒有東西，所以並未買到毒品等語，亦有本院
    97年度訴字第1551號98年1 月7 日審判筆錄及刑事判決附卷
    足稽。核其先後所述，就被告曾與另案被告王綜焱以電話聯
    繫購買安非他命之數量、交易地點等節均屬一致，並無矛盾
    之處，已難認被告在上開偵查中，以證人身分所為之證述，
    與在其本身被訴販賣毒品案件中，以被告身分所為之供述有
    何齟齬而推論被告前揭證詞係出於虛偽。揆諸前開說明，被
    告上開偵查中之證述即非出於虛偽，即與刑法第168 條偽證
    罪之構成要件不符。
五、綜上所述，檢察官所舉前開證據，尚不能證明被告有公訴人
    所指之犯行。此外，復查無其他積極證據足資認定被告有何
    公訴人所指之犯行，揆諸前開說明，本件被告被訴之犯行，
    要屬不能證明，自應為被告無罪之諭知。
據上論斷，應依刑事訴訟法第301 條第1 項，判決如主文。
本案經檢察官黃子宜到庭執行職務。
中    華    民    國    98    年    8     月    18    日
                  刑事第十二庭  審判長法  官  黃建榮
                                      法  官  楊珮瑛
                                      法  官  李殷君
以上正本證明與原本無異。
如不服本判決，應於判決送達之日起10日內向本院提出上訴書狀
中    華    民    國    98    年    8     月    18    日
。                                    書記官  李文廣


司法院資訊處製作；財團法人民間司法改革基金會備份。
